最高法院民事判決　　　　　　　　　　　　　　　八十六年度台上字第二二三七號
　　上　訴　人　乙○○
　　訴訟代理人　吳
　　被 上訴 人　甲○○
右當事人間請求離婚事件，上訴人對於中華民國八十五年十一月四日臺灣高等法院第
二審判決（八十四年度家上字第二三六號），提起上訴，本院判決如左：
    主  文
上訴駁回。
第三審訴訟費用由上訴人負擔。
    理  由
本件上訴人主張：兩造於民國七十三年十一月十一日結婚，初尚和睦，詎自八十二年
三月間起，被上訴人將交其經營，以伊名義登記之濟生當鋪，及由伊經營，以被上訴
人名義登記之永祥當鋪流當品及非流當品盜出，典當花用，致伊賠償客戶約新臺幣（
以下同）二百五十萬元；復盜用伊印章，以兩造名義共同開立本票，向訴外人洪震龍
借用一百八十萬元，並擅自標取伊以被上訴人名義參加之互助會，得款二百四十萬元
花用；又將伊所有房屋抵押四百八十萬元、永祥當鋪抵押二百一十萬元、復因簽賭六
合彩，積欠一百萬零八百六十五元，兩造結婚時之首飾紀念品並遭被上訴人典當一空
；濟生當鋪在無成本負擔下，交被上訴人經營，亦虧損二百四十萬元。伊因此一再遭
受債權人討債及恐嚇，精神上受有重大壓力，已無法與被上訴人繼續共同生活等情，
爰依民法第一千零五十二條第一項第三款及第二項規定，求為准與被上訴人離婚之判
決。
被上訴人則以：伊雖執上訴人印章，以兩造名義開立本票，向洪震龍借款，且未經上
訴人同意即標取互助會款，惟互助會本以其名義參加，會款亦以伊負責經營之濟生當
鋪所得支付，房屋抵押款四百八十萬元，亦由伊清償，上訴人僅支付部分利息而已，
各該債務對上訴人應無影響。永祥當鋪登記於伊名下，屬伊所有，伊有權利處置，且
現已過戶上訴人之子，該當鋪抵押二百一十萬元之債務亦由伊分期清償。另濟生當鋪
所以虧損，係因所得須支應會款、永祥當鋪之支出，及一般家用所致，並非伊賭博、
不當花用之結果，更無盜取典當品變賣情事。伊所以在切結書上簽名，係因上訴人之
子脅迫；甘月娥製作之六合彩計算書實係其弟甘興明所欠，伊未簽賭。兩造結婚時之
首飾等紀念品係上訴人所贈，伊應有權處理。兩造間雖有財務問題，惟感情尚佳，僅
因上訴人前妻子女之要求，上訴人不得不訴請與伊離婚等語，資為抗辯。
原審審理結果，以：上訴人主張兩造為夫妻，被上訴人趁機盜取其當鋪之典當品，向
外質押借款，又擅自標取伊所參加之互助會款，盜用伊印章在外舉債，且將伊所有房
屋及永祥當鋪抵押借款，伊交付被上訴人經營之濟生當鋪則虧損連連等事實，被上訴
人除對於冒標會款，將房屋及永祥當鋪抵押借款等情不為爭執外，其餘則予否認。經
查(一)被上訴人確實以本票等向訴外人洪震龍借款一百八十萬元，屆期未償，經洪震龍
聲請本票強制執行，乃由上訴人承擔債務，清償本息二百一十萬元，有借據、保管書
、本票、本票裁定、和解契約書及臺灣板橋地方法院（以下稱板橋地院）民事執行處
通知可稽。(二)被上訴人曾將上訴人所有臺北縣永和市○○路八一巷十七號房屋設定四
百八十萬元之抵押權予訴外人陳福星，陳福星以兩造簽發之本票三紙，計六十五萬元
聲請本票強制執行裁定及拍賣抵押物裁定，並據以聲請強制執行，乃由兩造與陳福星
以六十五萬元和解，亦有本票強制執行裁定、拍賣抵押物裁定、和解書、板橋地院函
可按，此款係由上訴人支付，已經被上訴人自認。(三)被上訴人以永祥當鋪內之流當品
向訴外人林峰瑋借款六十五萬元，嗣將該流當品折價四十五萬元抵付，又由上訴人代
償二十萬元，亦有協議書及保管契約書可考。(四)被上訴人確實於八十三年一月十日將
原先為借款四十五萬一千元而質押於訴外人簡玉雲處之流當品取回，有取回單據在卷
可按。(五)關於互助會部分，訴外人白麗美及龐雲英任會首之互助會雖係以被上訴人名
義參加，但上訴人曾言明僅伊本人始可標取，嗣為被上訴人藉詞標走，得款六十萬元
及四十四萬元，但死會會款係由被上訴人繼續繳納，業經原審調閱臺灣臺北地方法院
檢察署八十三年度偵字第一○五九○、一二九三五號上訴人告訴被上訴人及白麗美詐
欺案卷查明。(六)至於上訴人指稱被上訴人沈迷六合彩乙節，查上訴人執以為證之計算
書，依證人甘月娥證言，係訴外人甘興明向甘月娥借款，甘月娥要求清償時，甘興明
言稱其父金錢由被上訴人保管，需經被上訴人同意，甘月娥遂依照甘興明所言，書寫
該計算書。既無其他簽單可資佐證，自不能單憑此一計算書，遽認被上訴人積欠賭債
一百一十七萬餘元。綜上，被上訴人標取會款，及向外借款而由上訴人清償者，共四
百四十四萬元（0000000+650000+650000+440000+600000=0000000 ），與被上訴人簽
認之切結書所載金額四百五十六萬元相近。被上訴人辯稱僅由上訴人代償二百七十五
萬元云云，固無可取，上訴人超過上開金額之主張，尚乏證據證明，亦無足採。前開
被上訴人行為僅涉及夫妻間財務之糾紛，未必當然構成精神上不可忍受之痛苦。被上
訴人既將其名下之永祥當鋪移轉登記於上訴人前妻之子黃健行名下，以為補償，上訴
人為家庭和諧，亦已宥恕其行為而撤回詐欺告訴，自不得遽認被上訴人上開行為已達
不堪繼續同居程度，與民法第一千零五十二條第一項第三款所定離婚事由相符。上訴
人依上開規定，訴請離婚，尚難准許。上訴人又主張：兩造曾協議離婚，因被上訴人
之身分證押在大信當鋪處，故未能及時辦理離婚登記手續，兩造間財務問題，已使兩
造難期繼續維持婚姻等語，依民法第一千零五十二條第二項規定，訴請判決離婚。查
財務問題固影響婚姻之品質，但並非維繫婚姻之唯一因素。前揭債務業經被上訴人協
助上訴人解決大部，已如前述，兩造且陳明：其婚姻僅有財務問題等語，而該財務問
題並未嚴重影響兩造感情，可由上訴人在被上訴人搬離原來住處，在外居住後，亦前
往與之共同居住，資以證明。兩造婚姻既未達於無法維持程度，與民法第一千零五十
二條第二項之規定即屬有間。上訴人依該條項規定，訴請離婚，亦有不合，為其得心
證之理由。因而將第一審所為上訴人勝訴判決廢棄，改判駁回其訴，經核於法尚無違
誤。上訴論旨，對原審取捨證據、認定事實之職權行使，指摘為不當，聲明廢棄原判
決，不能認為有理由。
據上論結，本件上訴為無理由。依民事訴訟法第四百八十一條、第四百四十九條第一
項、第七十八條，判決如主文。
中　　　華　　　民　　　國　　八十六　　年　　　七　　　月　　　十一　　日
                              最高法院民事第六庭
                                  審判長法官  吳  啟  賓
                                        法官  洪  根  樹
                                        法官  謝  正  勝
                                        法官  黃  熙  嫣
                                        法官  楊  隆  順
      右正本證明與原本無異
                                              書  記  官
中      華      民      國    八十六    年      七      月    二十三    日
